【裁判字號】    97,訴,88
【裁判日期】    970331
【裁判案由】    公共危險
【裁判全文】
臺灣基隆地方法院刑事判決                97年度訴字第88號
公  訴  人  臺灣基隆地方法院檢察署檢察官
被      告  丁○○
指定辯護人  本院公設辯護人丙○○
上列被告因公共危險案件，經檢察官提起公訴（96年度偵字第
6255號），本院判決如下：
    主  文
丁○○放火燒燬現供人使用之住宅，未遂，累犯，處有期徒刑肆
年。扣案之打火機壹個沒收。
    事  實
一、丁○○前因違反毒品危害防制條例案件，經本院於民國93年
    8月30日以93年度訴字第124號判決判處應執行有期徒刑1年2
    月確定；復因違反毒品危害防制條例案件，經本院於94 年1
    月27日以94年度訴字第50號判決判處有期徒刑7 月確定；上
    開2案接續執行，於95年5月23日假釋出監，於95年7 月20日
    假釋期滿，假釋未經撤銷，未執行之刑以已執行論，視為執
    行完畢。
二、丁○○猶不知悔改，於96年12月11日上午8 時許，在基隆市
    ○○路遇見前女友戊○○，乃要求戊○○與其外出而為其所
    拒，後戊○○為躲避丁○○之尾隨，不得不進入基隆市警察
    局刑警大隊尋求值班檯員警援助，丁○○經值班員警勸離後
    ，竟心生不滿，於同日8 時30分許，步行至基隆市○○區○○路231之8號4樓戊○○住宅附近，撥打電話並按門鈴各2次
    ，均未獲戊○○回應，丁○○明知戊○○上址住宅係現有人
    居住之建物，且該住宅後方大門雖有內外兩道門，但除外側
    鐵柵門外，內側之門僅為木板材質，如以易燃物質點火引燃
    ，勢將延燒至木板門及屋內建築，竟仍基於放火燒燬現供人
    使用之住宅，亦不違反其本意之不確定故意，繞至該住宅後
    門處，持其所有之打火機，點燃貼在木板門（外有鐵柵門一
    扇）上之春聯，進而引發木板門上方木質部分起火燃燒後，
    丁○○即逃離現場，當時在屋內床上之戊○○驚覺後門處濃
    煙四起乃起身查看，發覺後木板門著火，乃趕緊打開木板門
    ，並以屋內毛巾及水將火勢撲滅，其住宅始幸免被燒燬，而
    僅是春聯部分燒燬、後木板門上方木條及門面一部分燒毀、
    及靠近後木板門天花板小部分輕微燒燬及煙燻變黑（毀損器
    物罪嫌部分，未據告訴）。嗣經戊○○報警，警員乙○○於
    同日上午9 時30分趕抵戊○○上址住處，當場逮捕在戊○○
    住宅前門正與戊○○爭執中之丁○○，並扣得丁○○所有供
    放火所用之打火機壹個。
三、案經基隆市警察局第二分局報告臺灣基隆地方法院檢察署檢
    察官偵查終結提起公訴。
    理  由
壹、程序事項（關於證據能力）：
    按被告以外之人於審判外之言詞或書面陳述，除法律有規定
    者外，不得作為證據，刑事訴訟法第159條第1項固有明文；
    惟按被告以外之人於審判外之陳述，雖不符同法第159條之1
    至第159條之4規定，而經當事人於審判程序同意作為證據，
    法院審酌該言詞陳述或書面陳述作成時之情況，認為適當者
    ，亦得為證據。又當事人、代理人或辯護人於法院調查證據
    時，知有第159條第1項不得為證據之情形，而未於言詞辯論
    終結前聲明異議者，視為有前項之同意，同法第159條之5亦
    定有明文。本案以下所引用之證據，除選任辯護人主張證人
    戊○○於警詢中所為陳述應無證據能力，經本院於審判庭重
    行傳喚戊○○到庭結證外，檢察官、被告及選任辯護人對其
    餘人證、物證、書證，於本院行準備程序及審理時均表示沒
    有意見，同意作為證據，經本院審酌該等證據之作成情況，
    核無違法取證或其他瑕疵，認均適於為本案認定事實之依據
    ，依刑事訴訟法第159條之5規定，均有證據能力。
貳、實體事項（論罪科刑之理由）：
一、訊據被告丁○○固坦承於上開時、地以打火機點燃春聯等情
    不諱，但矢口否認有何致生公共危險之情形，辯稱：伊點火
    的目的只是要燒春聯，後來看到木板門起火燃燒，伊有用手
    將火拍滅，伊是見火熄滅掉後才走開，戊○○後來看到的只
    是煙而已；另該建築物為磚造，而紙製春聯為15平方公分，
    起火點除木製門、門框外別無助燃物，縱有放火行為亦不能
    發生公共危險云云。惟查：
  (一)被告於上開時、地確有以打火機點燃春聯之事實，業據被告
    於警詢、偵查及審理中自白不諱，並經證人戊○○於偵查中
    及審理中、證人即當日受理報案之乙○○員警於審理中先後
    結證明確，且有卷附現場照片14張、扣案之打火機1 只為證
    ，足認確有此一事實存在。
  (二)被告雖辯稱伊點火之目的只是要燒春聯，後來看到燒到木板
    門，伊有用手將火拍滅、見火熄滅掉後才走開，戊○○後來
    看到的只是煙而已云云。然查，依卷附現場照片14張所示，
    木板門張貼春聯處，春聯上半緣有局部燃燒跡象，門板上方
    中央，木質面及橫條處有遭到火勢燒成碳化狀況，天花板接
    近門柱上方也有局部燒痕，雖尚未達到使住宅喪失其效用之
    地步，但顯見當時火勢非小，被告所辯是其是用手撲滅云云
    ，已與現場跡證不符。再者，證人戊○○於偵、審理中皆證
    稱，案發當時其發現後門冒出濃煙，趕緊打開後方木門查看
    ，發現木門上方著火，且尚有火花（審理中證稱係「火星」
    ），於是趕緊以屋內毛巾及水將火勢撲滅等語。是倘被告已
    用手將火拍熄，戊○○又何需再以屋內之水及濕毛巾將火撲
    滅。甚者，證人乙○○員警於審理中亦證稱，當其接獲報案
    趕至現場處理時，看見被告的手蠻乾淨、亦無味道等語。倘
    被告曾以手將火拍熄，何以其手上竟無碰觸過燒黑地方時應
    會留下之灰黑炭痕、或燒焦味，益徵被告所辯伊以手將火拍
    熄後才離開云云，顯係卸責之詞，不足採信，被告應係蓄意
    縱火無訛。
  (三)被告復辯稱該建築物為磚造，紙製春聯為15平方公分，起火
    點除木製門、門框外別無助燃物，縱有放火行為亦不能發生
    公共危險云云。但查，遭被告放火之建物係供戊○○及其家
    屬使用之住宅，並為連棟式大樓之一部分，此有卷附現場照
    片可稽，又被告於上開時、地放火燒燬春聯，起火點雖小，
    但顯已引燃木門及其上方之天花板，產生引燃該住宅裝潢之
    危險，進而可能迅速延燒整棟大樓，此常識為眾所週知，被
    告係44歲之中年人，心智正常，對此一常識豈有不知之理，
    被告竟於放火後任令火舌亂竄，旋即離開現場，致現場之火
    勢更加無法控制，被告顯有放火燒燬現供人使用之住宅，亦
    不違反其本意之不確定故意。按刑法第175條第1項之罪，以
    「致生公共危險」為構成要件之一，所謂「致生公共危險」
    ，乃指放火燃燒之情形，依一般社會通念，有延燒至他人所
    有屋物之危險存在，不以發生實害為必要（參照最高法院89
    年度臺上字第3931號判決意旨）。被告上開放火後任令火勢
    延燒，不顧而去之行為，對戊○○及其家屬使用之住宅及所
    處之連棟式大樓，足生公共危險至為灼然，是被告所辯其行
    為不能發生公共危險云云，顯屬飾辯，不足採信。
  (四)按大廈、公寓或連棟式住宅，俱屬整體建築，而非單門獨棟
    之建築，各戶之間，就公共安全而言，具有不可分性，故於
    集合住宅之一部分放火，實無異對於整棟大廈、公寓或連棟
    式住宅放火（參照最高法院81年度台上字第2734號判決意旨
    、83年度台上字第1118號判決意旨）；復按刑法第173條第1
    項放火燒燬現有人使用之住宅罪，其直接被害法益，為一般
    社會之公共安全，雖同時侵害私人之財產法益，但仍以保護
    社會公安法益為重，況放火行為原含有毀損性質，而放火燒
    燬現供人使用之住宅罪，自係指供人居住房屋之整體而言，
    應包括墻垣及該住宅內所有設備、傢俱、日常生活上之一切
    用品。故一個放火行為，若同時燒燬住宅與該住宅內所有其
    他物品，無論該其他物品為他人或自己所有，與同時燒燬數
    犯罪客體者之情形不同，均不另成立刑法第175條第1項或第
    2 項放火燒燬住宅以外他人或自己所有物罪（參照最高法院
    79年台上字第1471號判例意旨）。再按，刑法第173條第1項
    之放火行為，係指已實施點燃引火之媒介物，足以導致目的
    物之燃燒而言，如已實施放火行為，而未使房屋達到喪失效
    用之程度者，即屬放火未遂。
  (五)綜上所述，被告明知上開建物係現有人居住之住宅，竟仍於
    上開時、地持扣案之打火機1 個點燃春聯引發木板門及上方
    起火燃燒，卻未採取滅火作為隨即離去，被告顯有放火燒燬
    現供人使用之住宅亦不違反其本意之不確定故意，且足生公
    共危險。被告著手實施放火行為後隨即離去，後火勢幸為被
    害人及時以屋內毛巾及水將火勢撲滅，該住宅始免被燒燬，
    實屬放火罪之障礙未遂。被告上開行為事證明確，犯行洵堪
    認定，依法應予論罪科刑。
二、核被告所為，係犯刑法第173條第3項、第1 項之放火燒燬現
    供人使用住宅未遂罪。被告前曾受上開事實欄所述有期徒刑
    之執行完畢，有台灣高等法院被告前案紀錄表1 份附卷可稽
    ，其於5 年內再故意犯本件有期徒刑以上之罪，為累犯，應
    依刑法第47條第1 項規定加重其刑。又被告已著手對現供人
    使用之住宅放火，經被害人撲滅始未燒燬，為未遂，依刑法
    第25條第2 項，按既遂犯之刑減輕，並依法先加重後減輕之
    。本院並審酌本案被害人已原諒被告、被告之犯後態度、及
    被告犯罪所生損害等一切情狀，量處如主文所示之刑。被告
    放火所用之打火機1 只，係被告所有且供犯罪所用之物，依
    刑法第38條第1項第2款宣告沒收之。
據上論斷，應依刑事訴訟法第299條第1項前段，刑法第173條第3
項、第1項，刑法第47條第1項、第25條第2項、第38條第1 項第2
款，判決如主文。
本案經檢察官甲○○到庭執行職務
中    華    民    國    97    年    3     月    31    日
                  刑事第一庭審判長法  官  王福康
                                  法  官  許心
                                  法  官  劉桂金
以上正本證明與原本無異。
如不服本判決應於收受本判決後10日內向本院提出上訴書狀，其
未敘述上訴理由者，並得於提起上訴後10日內向本院補提理由書
狀（均須按他造當事人之人數附繕本）「切勿逕送上級法院」。
中    華    民    國    97    年    3     月    31    日
                                  書記官  彭淑芳
【附錄論罪法條】
刑法第173條：
    放火燒燬現供人使用之住宅或現有人所在之建築物、礦坑、
    火車、電車或其他供水、陸、空公眾運輸之舟、車、航空機
    者，處無期徒刑或七年以上有期徒刑。
    失火燒燬前項之物者，處一年以下有期徒刑、拘役或五百元
    以下罰金。
    第一項之未遂犯罰之。
    預備犯第一項之罪者，處一年以下有期徒刑、拘役或三百元
    以下罰金。


司法院資訊處製作；財團法人民間司法改革基金會備份。
